【裁判字號】    97,抗,406
【裁判日期】    970526
【裁判案由】    本票裁定
【裁判全文】
臺灣臺北地方法院民事裁定               97年度抗字第406號
抗  告  人  大地開發股份有限公司
法定代理人  乙○○
相  對  人  甲○○
上列當事人間請求本票裁定事件，抗告人對於民國97年3月18日
本院97年度票字第10489號裁定提起抗告，本院裁定如下：
    主  文
抗告駁回。
抗告程序費用新台幣壹仟元由抗告人負擔。
    理  由
一、本件抗告意旨略以：相對人據以聲請本件本票裁定之系爭本
    票發票日均為91年8月1日，依票據法第22條第1項規定，相
    對人之請求權早已罹於時效，而喪失票據權利；另抗告人大
    地開發股份有限公司（下稱大地公司）已於民國（下同）92
    年7月3日解散，其公司法人格已消滅，則相對人就大地公司
    之票據上實體權利，亦不宜以非訟程序請求之，爰依法提起
    本件抗告云云。
二、按執票人向本票發票人行使追索權時，得聲請法院裁定後強
    制執行，票據法第123條定有明文。本票執票人，依票據法
    第123條規定，聲請法院裁定許可對發票人強制執行，性質
    上係屬非訟事件，此項聲請之裁定及抗告法院之裁定，僅依
    非訟事件程序以審查強制執行許可與否，並無確定實體上法
    律關係存否之效力，如發票人就票據債務之存否有爭執時，
    應由發票人另提起確認之訴，以資解決，有最高法院57年台
    抗字第76號判例可資參照。
三、經查，相對人主張其執有抗告人簽發如附表所示之本票6紙
    ，付款地未載，利息按年息6%計算，免除作成拒絕證書，到
    期日未載，詎於如附表所示之提示日經提示未獲付款，為此
    聲請原法院裁定准予強制執行等情，業據其提出與所述相符
    之本票6紙為證。抗告意旨雖以系爭本票已因罹於時效而喪
    失票據權利及抗告人大地公司已解散，公司法人格已消滅，
    相對人對大地公司之票據權利，應以實體程序請求之等語為
    由提起抗告，惟縱其所述屬實，核其時效抗辯係屬實體法上
    之爭執，非本件非訟程序所得審究，另大地公司雖經解散，
    但在清算完結前法人格尚未消滅，抗告人容有誤會，從而，
    抗告意旨指摘原裁定不當，求予廢棄，委無理由，應予駁回
    。
四、據上論結，本件抗告為無理由，爰依非訟事件法第21條第2
    項、第24條第1項、第46條、民事訴訟法第495條之1第1項、
    第449條第1項、第78條，裁定如主文。
中    華    民    國    97    年    5    月    26    日
                民事第五庭    審判長法官  薛中興
                              法      官  周祖民
                              法      官  蔡如琪
┌───────────────────────────────────┐
│附表：                                                                │
├──┬──────┬───────────┬──────┬──────┤
│編號│發  票  日  │票面金額（新台幣）    │提  示  日  │利息起算日  │
├──┼──────┼───────────┼──────┼──────┤
│001 │91年8月1日  │300,000元             │94年4月1日  │94年4月1日  │
├──┼──────┼───────────┼──────┼──────┤
│002 │91年8月1日  │300,000元             │94年4月1日  │94年4月1日  │
├──┼──────┼───────────┼──────┼──────┤
│003 │91年8月1日  │300,000元             │94年4月1日  │94年4月1日  │
├──┼──────┼───────────┼──────┼──────┤
│004 │91年8月1日  │5,000,000元           │94年4月1日  │94年4月1日  │
├──┼──────┼───────────┼──────┼──────┤
│005 │91年8月1日  │5,000,000元           │94年4月1日  │94年4月1日  │
├──┼──────┼───────────┼──────┼──────┤
│006 │91年8月1日  │1,212,515元           │94年4月1日  │94年4月1日  │
└──┴──────┴───────────┴──────┴──────┘
以上正本係照原本作成。
本裁定除以適用法規顯有錯誤為理由，並經本院許可外，不得再
抗告。如提起再抗告，應於收受後10日內委任律師為訴訟代理人
向本院提出再抗告狀。並繳納再抗告費新台幣1,000元。
中    華    民    國    97    年    5    月    26    日
                              書  記  官  林孔華


司法院資訊處製作；財團法人民間司法改革基金會備份。
